最高法院民事判決　　　　　　　　　　　　　　　　九十一年度台上字第三三九號
　　上　訴　人　甲　○
　　　　　　　　　　　　指定送.
　　被 上訴 人　財政部國有財產局
　　法定代理人　李瑞倉
　　訴訟代理人　蔡信三
　　複 代理 人　秦海英
右當事人間請求確認土地所有權存在事件，上訴人對於中華民國八十八年九月二十八
日台灣高等法院台中分院第二審判決（八十八年度上字第三八八號），提起上訴，本
院判決如左：
    主  文
上訴駁回。
第三審訴訟費用由上訴人負擔。
    理  由
本件上訴人主張：伊自民國四十二年間起即占有坐落如附第一審卷員林地政事務所複
丈成果圖所示面積○‧五一○三公頃之國有未登錄之土地（下稱系爭土地），在其上
建造磚瓦房屋一幢，並設籍於此，且於土地四周種植楊桃、芒果、龍眼、南洋釋迦等
果樹及竹木，以所有意思、和平繼續占有該土地逾二十年，已因時效取得該土地所有
權，自得請求登記為所有權人等情，爰求為確認伊對系爭土地得登記為所有權人之判
決。
被上訴人財政部國有財產局（按：第一、二審判決均簡書為國有財產局）則以：系爭
土地為國有林地，不得為私權客體。上訴人自始即非基於所有之意思占有系爭土地，
與時效取得土地所有權之要件不合等語，資為抗辯。
按占有他人未登記之不動產而具備民法第七百六十九條或第七百七十條所定要件者，
性質上係由一方單獨聲請地政機關為所有權之登記，並無所謂登記義務人之存在，亦
無從以原所有人為被告，訴由法院逕行判決予以准許。又占有人依民法第七百六十九
條、第七百七十條規定，取得所有權時，其未經登記之原所有權即行消滅。是原所有
人並不負擔「應同意占有人登記為所有人」之義務，該條文所謂「得請求登記為所有
人」，非謂得請求原所有人同意登記為所有人之意，係指得請求地政機關登記為所有
人，因此占有人依土地法第五十四條規定，得依其一方之聲請，向地政機關請求登記
為土地所有人。至於市縣地政機關接受登記之聲請後，如何公告，在公告期間，經土
地權利關係人提出異議時，如何予以調處，不服調處者，如何向司法機關訴請處理等
，則為另一事，與上開認定並無影響。本件上訴人既主張以所有之意思，二十年間和
平繼續占有被上訴人未登記之不動產，乃未依法定程序向管轄地政機關聲請所有權之
登記，竟對被上訴人起訴，求為確認上訴人就系爭土地得登記為所有權之判決，依上
說明，自非有據。原審維持第一審所為上訴人敗訴之判決，駁回其上訴，雖非全以此
為理由，惟其結果尚無二致，原判決仍應予維持。上訴論旨指摘原判決不當，聲明廢
棄，難認有理由。
據上論結，本件上訴為無理由，依民事訴訟法第四百八十一條，第四百四十九條第二
項，第七十八條，判決如主文。
中      華      民      國    九十一    年      二      月    二十七    日
                              最高法院民事第五庭
                                  審判長法官  朱  錦  娟
                                        法官  顏  南  全
                                        法官  蘇  達  志
                                        法官  許  澍  林
                                        法官  葉  勝  利
      右正本證明與原本無異
                                              書  記  官
中      華      民      國    九十一    年      三      月     十二     日
